【裁判字號】    99,桃簡,814
【裁判日期】    990430
【裁判案由】    偽造文書
【裁判全文】
臺灣桃園地方法院刑事判決             99年度桃簡字第814號
聲  請  人  臺灣桃園地方法院檢察署檢察官
被      告  乙○○
上列被告因偽造文書案件，經檢察官聲請簡易判決處刑（99年度
偵字第5725號），本院判決如下：
    主  文
乙○○行使偽造私文書，足以生損害於公眾及他人，處有期徒刑
參月，如易科罰金，以新臺幣壹仟元折算壹日。偽造如附表所示
之「甲○○」署押，均沒收。
    事實及理由
一、本件犯罪事實及證據均引用檢察官聲請簡易判決處刑書所載
    （如附件聲請書）。
二、上開事實，業據被告乙○○於警詢及檢察官偵查中均坦承不
    諱，復有如附表所示之文件在卷可稽，綜上所述，足認被告
    陳明雄之自白與事實相符。本件事證已明確，被告行使偽造
    私文書之犯行洵堪認定，應予依法論科。
三、按在舉發違反道路交通管理事件通知單移送聯上「收受通知
    聯者簽章」欄內偽簽他人姓名，自不待依習慣或特約，單從
    形式上觀察，即足以知悉係表示由該他人名義出具領收通知
    聯之證明，此與事先在印妥內容之收據上偽簽他人姓名之情
    形，無分軒輊，當然屬刑法第210 條所稱之私文書（最高法
    院83年台上字第6631號判例參照）。又按刑法第217 條所稱
    之「偽造署押」，係指行為人冒用本人名義在文件上簽名或
    為民法第3 條第3 項所稱指印之類似簽名之行為者而言 (最
    高法院80年度台非字第277 號判決意旨參照）。又被告於拘
    提逮捕告知書上「被通知人簽章」欄、拘提逮捕告知親友通
    知書上「通知方式」欄上，偽簽他人姓名捺指印，因非在「
    收受人簽章」欄為之，而僅處於受通知者之地位，尚不能表
    示其係有製作何種文書之意思及曾為何項之意思表示（最高
    法院91年度台非字第295 號判決、最高法院94年7 月26日第
    11次刑事庭會議決議意旨參照）。是被告陳明雄雖於如附表
    編號6 、7 所示之執行拘提逮捕告知本人通知書、執行拘提
    逮捕告知親友通知書等文件上偽簽「甲○○」之姓名及按捺
    指印，然該等文件並未備有「收受人簽章」欄，揆諸上開說
    明，被告僅於該等文件之「被通知人」欄偽造簽名及按捺指
    印之行為，應僅論以偽造署押無訛。再依上開判別標準，被
    告於附表編號2 、3 、4 、5 、8 、9 、10所示之搜索、扣
    押筆錄、大園分局竹圍派出所查獲竊盜案扣押物品（清冊）
    目錄表、桃園縣政府警察局大園分局竹圍派出所第壹、貳次
    偵訊調查筆錄、桃園縣政府警察局大園分局竹圍派出所被採
    尿人尿液暨毒品真實姓名與編號對照表、相片影像資料查詢
    結果之受執行者簽名處、受詢問人欄等處偽造「甲○○」之
    簽名或按捺指印，均僅係處於受執行者或受詢問者之地位而
    為，並無表示其有製作何種文書或曾為何種之意思表示，亦
    應認屬偽造署押之犯行。至被告於如附表編號1 所示之桃園
    縣政府警察局桃警局交字第DB0000000 號舉發違反道路交通
    管理事件通知單〈移送聯〉上收受通知聯者簽章處簽名（同
    時複寫至回覆聯及存根聯），係表示其收受該通知聯之旨，
    具有收據之性質，是該舉發違反道路交通管理事件通知單，
    應屬刑法第210 條之私文書（最高法院83年台上字第6631號
    判例意旨參照）。復被告於如附表所示之文件上偽造「甲○
    ○」之簽名及按捺指印，均足生損害於甲○○本人、交通管
    理機關對於管理交通違規事件及司法機關偵辦刑事案件之正
    確性。
四、核被告所為，就如附表編號2 至11所示部分，均係犯同法第
    217 條第1 項之偽造署押罪；就如附表編號1 所示部分，係
    犯同法第216 條、第210 條之行使偽造私文書罪。再被告於
    如附表所示文件上偽造「甲○○」署押之行為，其主觀上均
    係為規避交通違規之行政罰，且係於同時同地或密切接近之
    時、地實施，侵害同一之法益，各行為之獨立性極為薄弱，
    依一般社會健全觀念，在時間差距上，難以強行分開，在刑
    法評價上，以視為數個舉動之接續施行，合為包括之一行為
    予以評價，較為合理，則屬接續犯，而為包括之一罪（最高
    法院86年度臺上字第3295號判例意旨參照）。復被告所為如
    附表編號2 至11所示之偽造署押犯行，既係本於與如附表編
    號1 所示之偽造私文書犯行接續犯意而為，自均應同為被告
    該部分偽造私文書之行為所吸收，而不另論罪。且偽造私文
    書之低度行為，為其行使之高度行為所吸收，亦不另論偽造
    私文書罪。爰審酌被告無照駕駛為警攔檢查獲後，僅為規避
    交通違規刑罰，竟假冒其胞弟甲○○之身分應訊，並在如附
    表所示之文件上偽造「甲○○」之署押以欺矇承辦員警及偵
    查機關，不惟已陷被害人甲○○於遭受刑事追訴之危險，亦
    已妨害員警及檢察機關偵辦案件之正確性，所為誠屬不該，
    惟念及被告犯後坦承犯行，堪認尚有悔意等一切情狀，量處
    如主文所示之刑，並諭知如主文所示之易科罰金折算標準，
    以資懲戒。至被告於附表所示文件上偽造「甲○○」之署押
    （含署名及指印），應依刑法第219 條規定，不問屬於犯人
    與否，均併予宣告沒收。
五、依刑事訴訟法第449 條第1 項前段、第3 項、第454 條、第
    450 條第1 項，刑法第216 條、第210 條、第41條第1 項前
    段、第219 條，刑法施行法第1 條之1 第1 項、第2 項但書
    ，逕以簡易判決處刑如主文所示之刑。
六、如不服本判決，應於判決正本送達後10日內提起上訴，上訴
    於本院第二審合議庭。
中    華    民    國    99    年     4    月    30    日
                  刑事第五庭    法 官     潘政宏
以上正本證明與原本無異。
如不服本判決，應於判決送達後10日內向本院提出上訴狀（應附
繕本）。
                                書記官    劉乙錡
中    華    民    國    99    年    5     月    4     日
附錄本案論罪科刑法條：
中華民國刑法第210條 (偽造變造私文書罪)
偽造、變造私文書，足以生損害於公眾或他人者，處五年以下有
期徒刑。
中華民國刑法第216條 (行使偽造變造或登載不實之文書罪)
行使第二百十條至第二百十五條之文書者，依偽造、變造文書或
登載不實事項或使登載不實事項之規定處斷。
附表：
┌──┬────┬─────┬──────┬────┬────────┬───────┐
│編號│時    間│地      點│文 件 名 稱 │欄    位│應沒收之偽造署押│備          註│
├──┼────┼─────┼──────┼────┼────────┼───────┤
│ 1  │99年9 月│桃園縣大園│桃園縣政府警│「移送聯│偽造「甲○○」之│由被告簽名於上│
│    │2 日晚間│鄉竹圍橋上│察局桃警局交│」收受通│署名1 枚        │表示收受該通知│
│    │11時35分│          │字第DB187434│知聯者欄│                │單通知聯之旨，│
│    │許      │          │1 號舉發違反│        │                │具有收據之性質│
│    │        │          │道路交通管理│        │                │，應為文書    │
│    │        │          │事件通知單  │        │                │              │
├──┼────┼─────┼──────┼────┼────────┼───────┤
│ 2  │99年9 月│桃園縣大園│搜索扣押筆錄│執行之依│偽造「甲○○」之│              │
│    │2 日晚間│鄉竹圍橋上│            │據欄之「│署名及指印各1 枚│              │
│    │11時35分│          │            │受搜索人│                │              │
│    │許      │          │            │簽名」  │                │              │
├──┼────┼─────┼──────┼────┼────────┼───────┤
│ 3  │99年9 月│桃園縣大園│搜索扣押筆錄│結果欄之│偽造「甲○○」之│              │
│    │2 日晚間│鄉竹圍橋上│            │「受執行│署名及指印各1 枚│              │
│    │11時35分│          │            │人簽名捺│                │              │
│    │許      │          │            │印」    │                │              │
├──┼────┼─────┼──────┼────┼────────┼───────┤
│ 4  │99年9 月│桃園縣大園│搜索扣押筆錄│「受執行│偽造「甲○○」之│              │
│    │2 日晚間│鄉竹圍橋上│            │人」欄  │署名及指印各1 枚│              │
│    │11時35分│          │            │        │                │              │
│    │許      │          │            │        │                │              │
├──┼────┼─────┼──────┼────┼────────┼───────┤
│ 5  │99年9 月│桃園縣大園│大園分局竹圍│「備考」│偽造「甲○○」之│              │
│    │2 日晚間│鄉竹圍橋上│派出所查獲竊│欄      │署名及指印各1 枚│              │
│    │11時35分│          │盜案扣押物品│        │                │              │
│    │許      │          │（清冊）目錄│        │                │              │
│    │        │          │表          │        │                │              │
├──┼────┼─────┼──────┼────┼────────┼───────┤
│ 6  │99年2 月│桃園縣警察│桃園縣政府察│「被通知│偽造「甲○○」之│              │
│    │10日凌晨│局大園分局│局執行拘提逮│人簽名捺│署名、指印各1 枚│              │
│    │0 時45分│竹圍派出所│捕告知本人通│印」欄  │                │              │
│    │        │          │知書        │        │                │              │
├──┼────┼─────┼──────┼────┼────────┼───────┤
│ 7  │99年2 月│桃園縣警察│桃園縣政府警│「通知方│偽造「甲○○」之│              │
│    │10日凌晨│局大園分局│察局執行拘提│式」欄  │署名、指印各1 枚│              │
│    │0 時45分│竹圍派出所│捕告知親友通│        │                │              │
│    │        │          │知書        │        │                │              │
├──┼────┼─────┼──────┼────┼────────┼───────┤
│ 8  │99年2 月│桃園縣警察│桃園縣政府警│「受詢問│偽造「甲○○」之│              │
│    │10日凌晨│局大園分局│察局大園分局│人」、「│署名、指印各2 枚│              │
│    │0 時20分│竹圍派出所│竹圍派出所第│被訊問人│                │              │
│    │許      │          │壹次偵訊調查│」欄    │                │              │
│    │        │          │筆錄        │        │                │              │
├──┼────┼─────┼──────┼────┼────────┼───────┤
│ 9  │99年2 月│桃園縣警察│桃園縣政府警│「受詢問│偽造「甲○○」之│              │
│    │10日上午│局大園分局│察局大園分局│人」、「│署名、指印各2 枚│              │
│    │6 時53分│竹圍派出所│竹圍派出所第│被訊問人│                │              │
│    │許      │          │貳次調查筆錄│」欄    │                │              │
├──┼────┼─────┼──────┼────┼────────┼───────┤
│ 10 │99年2 月│桃園縣警察│桃園縣政府警│「嫌疑人│偽造「甲○○」之│              │
│    │10日凌晨│局大園分局│察局大園分局│簽名捺印│署名、指印各1 枚│              │
│    │2 時30分│竹圍派出所│竹圍派出所被│」欄    │                │              │
│    │許      │          │採尿人尿液暨│        │                │              │
│    │        │          │毒品真實姓名│        │                │              │
│    │        │          │與編號對照表│        │                │              │
├──┼────┼─────┼──────┼────┼────────┼───────┤
│ 11 │99年2 月│桃園縣警察│相片影像資料│空白處  │偽造「甲○○」之│              │
│    │10 日   │局大園分局│查詢結果    │        │署名、指印各1 枚│              │
│    │        │竹圍派出所│            │        │                │              │
└──┴────┴─────┴──────┴────┴────────┴───────┘

司法院資訊處製作；財團法人民間司法改革基金會備份。
